臺灣高雄地方法院民事判決　　　　　　　　　　　　　　　九十三年度金字第六號
　　原　　　告　　戊○○○
　　共　　　同　　林伯祥律師
　　訴訟代理人
　　被　　　告　　元富期貨股份有限公司
　　法定代理人　　乙○○
　　被　　　告　　甲○○
　　右二人共同　　李文禎律師
　　訴訟代理人
　　被　　　告　　安聯投資顧問有限公司
　　兼法定代理人　丁○○
右當事人間請求損害賠償等事件，經本院於民國九十三年十二月十五日言詞辯論終結
，判決如下：
    主      文
被告應連帶給付原告戊○○○新台幣佰玖拾萬玖仟柒佰陸拾捌元及自民國九十三
年七月十三日起至清償日止按週年利率百分之五計算之利息。
原告其餘之訴駁回。
訴訟費用由被告連帶負擔二十五分之十一，餘由原告庚○○負擔。
本判決第一項於原告戊○○○以新台幣壹佰拾貳萬元供擔保後得假執行。但被告如
以新台幣佰玖拾萬玖仟柒佰陸拾捌元為原告戊○○○供擔保後，得免為假執行。
原告其餘假執行之聲請駁回。
    事實及理由
壹、程序部分：
  一、按民事訴訟法第二十四條之合意管轄，如當事人之一造為法人或商人，依其預
      定用於同類契約之條款而成立，按其情形顯失公平者，他造於為本案之言詞辯
      論前，得聲請移送於其管轄法院。但兩造均為法人或商人者，不在此限，民事
      訴訟法第二十八條第二項定有明文。本件被告元富期貨股份有限公司（下稱元
      富公司）固以原告與之所訂開戶文件中之「受託契約暨知會書」第十八條業定
      明雙方就該契約所生爭執合意由台灣台北地方法院為第一審管轄法院（原約第
      一項約定對賠償範圍無法協議時得提交仲裁，惟被告元富公司業主張不付仲裁
      而由法院審判）而抗辯本院對本件無管轄權云云，惟上開合意管轄之約定係屬
      法人之被告元富公司單方所製定預用於同類契約之定型化約款而成立，且此於
      原告自得不受此合意管轄之拘束，而兩造就系爭期貨交易之契約履行地或侵權
      行為地均在高雄地區，本院於此自有特別審判籍而得管轄，原告於本院對被告
      元富公司及同
      、丁○○提起本訴，其管轄權自無欠缺，合先敘明。
  二、次按訴狀送達後，原告不得將原訴變更或追加他訴，但有請求之基礎事實同一
      、不甚礙被告之防禦及訴訟之終結之情形者，不在此限，民事訴訟法第二百五
      十五條第一項第二、七款定有明文。本件原告於起訴時原以侵權行為、債務不
      履行之法律關係為其請求權基礎，嗣於本院審理中則另對被告元富公司追加寄
      託物返還請求權為其訴訟標的，而被告元富公司就此雖已表示不同意，惟原告
      原係以其受僱人即被告甲○○違背期貨交易法之相關規定讓被告丁○○為違法
      下單交易，且任被告安聯公司以其名義對外招攬業務而致其受有損害為由提起
      本訴，其據以對被告元富公司請求之基礎事實尚屬同一，且此之追加亦不甚礙
      被告元富公司之防禦及訴訟之終結，揆諸上開規定，原告追加該寄託物返還請
      求權為其請求權基礎，尚為法之所許。
貳、實體部分：
  一、本件原告起訴主張被告安聯公司之負責人即被告丁○○於民國九十一年四月十
      八日、七月二十日向伊等自稱係被告元富公司之高雄辦事處，並交付被告元富
      公司之開戶文件予伊等雲簽署，原告戊○○○、庚○○即依言分別開設期貨交
      易帳號第三八○六八二、四○六九五一號之帳戶，且各委任訴外人丙○○（原
      告戊○○○部分）及辛○○、張麗貞（原告庚○○部分）代理伊等向被告元富
      公司為委託買賣「期貨、期貨選擇權、選擇權契約」及辦理交割等事宜，並分
      別於同年十月間、七月間分別匯入五百萬元至各該帳戶，詎被告元富公司依主
      管機關所定之組織及設置標準並無高雄辦事處之分支機構，其竟違法委由被告
      安聯公司以其高雄辦事處之名義招攬業務並交付空白之開戶文件任其持與委託
      人簽訂契約，且其營業員即被告甲○○明知被告安聯公司或被告張佑華並非伊
      等委任書所載授權之代理人，其竟與被告張佑華勾串而接受其下單操作期貨交
      易，並違反期貨交易法之規定而於交易時均未先敘明帳號或姓名、買賣口數、
      交割月份及價位，直至成交後或收盤前才商議如何拆單而利用伊等告帳戶沖銷
      其個人交易損失，且於明知伊等存於被告元富公司指定專戶之保證金已有不足
      仍接受其委託交易，九十二年一月間更有四筆交易未留電話錄音紀錄等諸多侵
      害伊等權益之行為，嗣各該帳戶於伊等分於九十二年三月四日、二月二十五日
      分別向被告元富公司終止授權時止，其餘額僅各剩一百零六萬零二百三十二元
      、七十二萬八千二百三十元，原告戊○○○、庚○○計各損失三百九十三萬九
      千七百六十八元、四百二十七萬一千七百七十元，今被告安聯公司既非被告元
      富公司之分支機構，其任由之以其名義招攬業務，此自屬違反保護他人之法律
      而致伊等受有損失，且其受僱人即被告甲○○與被告安聯公司、丁○○間共同
      以上開盤後拆單、場外沖銷等諸多違反期貨交易法之行為而侵害伊等之權利，
      被告元富公司就此亦應與其等共負僱用人之連帶賠償責任，伊等並得以其違反
      期貨交易法之契約義務而終止系爭行紀行為而對之請求賠償，而被告安聯公司
      、丁○○明知未得伊等之授權，竟偽以伊等名義而為下單，對伊等自應負損害
      賠償之責，且縱認其曾得伊等之授權，惟其與被告甲○○勾串將損失悉歸伊等
      承擔，此亦屬不法侵害伊等之權利，更屬未依債之本旨履行契約，為此乃依侵
      權行為或債務不履行、寄託物返還請求權等，請求被告應各連帶給付原告戊○○○、庚○○三百九十三萬九千七百六十八元、四百二十七萬一千七百七十元
      及均自起訴狀繕本送達之翌日起至清償日止按年息百分之五計算之利息，並願
      供擔保請准為假執行之宣告。
  二、被告元富公司、甲○○則以原告於開戶文件中之授權書固僅分別授權訴外人丙○○、辛○○及張麗貞為其代理人，惟訴外人張麗貞於其等開戶當時乃任職於
      被告安聯公司，而訴外人丙○○、辛○○操作期指之地點則與被告丁○○相同
      ，以渠等與原告本不相識，擔任原告期貨交易之代理人乃均係被告安聯公司所
      代為指定，原告於此並不予干涉，且亦未就代操事宜與之有任何之聯繫，則原
      告等授權對象自應係被告安聯公司，訴外人丙○○等三人僅係被告丁○○所指
      定之代客操作之人員而已，再依嗣後交易之進行原告並未逐一指示代理人下單
      ，從而原告與被告安聯公司雙方訂約時之約定及真意，原告自應係授權被告安
      聯公司為全權代理之概括代理人，且被告丁○○代理原告所進行之各交易，被
      告元富公司均按規定做成買賣報告書及對帳單而於每日、每月寄交原告或其指
      定之聯絡人己○○、陳宛郁等人，而原告於開戶時所指定之代理人丙○○等人
      均已離職，以訴外人陳宛郁亦為被告安聯公司之員工，其對被告丁○○代原告
      下單交易乙事當無不知之理，被告丁○○自非無權代理之人，被告元富公司、
      甲○○依原告之代理人下單進行期貨交易，於法自無不合，退步言之，縱認被
      告丁○○並非有代理權之人，然原告戊○○○於開戶後並未立即匯款進行交易
      長達六個月之久，嗣後訴外人丙○○離職，而原告庚○○則經訴外人陳宛郁介
      紹完成開戶，原告二人此時始開始匯入款項，經被告甲○○與訴外人陳宛郁聯
      絡後，其乃告知原告二人均係被告安聯公司之客戶，被告安聯公司為有權代為
      下單，被告甲○○因此接受被告丁○○代原告之下單交易，而原告於買賣報告
      書及對帳單寄交其等指定之聯絡人後亦從未向被告元富公司或甲○○表示被告
      丁○○為無權代理，則原告就被告丁○○所為至少亦應負表見代理之授權人責
      任，且此均不因無創設或消滅法律關係效果之有關授權書之行政管理規定而有
      異，而原告就被告甲○○與被告丁○○如何勾串「盤後拆單、場外沖銷」之事
      實並未舉證以實其說，另期貨交易法有關收取保證金之規定係為使期貨交易人
      能切實履行義務以促進期貨交易之順利進行，此自非屬民法第一百八十四第二
      項之「保護他人之法律」，至於原告所指之有四筆交易未為錄音乙節，此可能
      係通話時間過短而於錄音設備甫啟動電話即已掛斷所致，且原告於此亦未舉證
      證明確因而受損，伊等於此自無賠償之必要，況原告主張之損失乃係交易應行
      負擔之盈虧，此與其主張之債權行為或債務不履行間本無何相當之因果關係，
      其據此指為損失之金額本為無據，原告主張自均無理由，爰聲明求為判決駁回
      原告之訴及假執行之聲請，如受不利之判決，並願供擔保請准免為假執行之宣
      告。
  三、被告安聯公司、丁○○則以伊等對外從未聲稱為被告元富公司之高雄辦事處，
      其空白之開戶文件乃因業務上之便利而由被告元富公司提供置放，與之並無何
      系串之事實存在，而原告戊○○○係由其友人己○○於九十一年四月初完成所
      有資料填寫與簽名後，經由被告安聯公司代為轉寄被告元富公司完成開戶，事
      隔將近六個月後經訴外人己○○告知同意委由被告安聯公司代為操作並同時於
      同年十月十一日始行入金，其後約莫一個多月，被告丁○○始經訴外人己○○
      之安排而與原告戊○○○會面，當時其即清楚明白實際操作者為被告丁○○，
      且其於嗣後虧損三百多萬後仍同意被告丁○○繼續操作，而被告安聯公司每月
      亦給付訴外人己○○四萬元為介紹人獎金，另原告庚○○係經被告安聯公司無
      底薪業務人員即其姪女陳婉郁完成開戶，當時亦係由訴外人陳婉郁告知被告安
      聯公司已入金並代為操作，其並因此領取每月三萬五千元之介紹人獎金，而其
      於操作期間之損益皆了然清楚，直至其離職後始中斷聯繫，是伊等既均經原告
      明白授權而為操作，其等自不得因嗣後之虧損即指此正常之操作為有侵權行為
      或債務不履行之情事，原告請求自為無據，爰聲明求為判決駁回原告之訴及假
      執行之聲請。
  四、兩造不爭執之事項：
    (一)、原告戊○○○、庚○○分別經訴外人己○○、陳婉郁之介紹而於九十一年四
        月十八日、七月二十日填具被告元富公司之開戶文件等資料，並各開設期貨
        交易帳號第三八○六八二、四○六九五一號之帳戶，且各書立委任訴外人丙○○（原告戊○○○部分）或辛○○、張麗貞（原告庚○○部分）代理進行
        買賣期貨、期貨選擇權、選擇權契約及辦理交割等事宜之授權書，嗣原告戊○○○於同年十月十一日、原告庚○○於同年七月二十三日、二十五日各匯
        入五百萬元至各該所有保證金專戶，而各該帳戶於原告戊○○○、庚○○分
        於九十二年三月四日、二月二十五日向被告元富公司終止授權時止，其餘額
        僅各剩一百零六萬零二百三十二元、七十二萬八千二百三十元。
    (二)、原告戊○○○、庚○○原授權之訴外人丙○○、辛○○、張麗貞於系爭期間
        均未再另以書面授權他人操作，而原告因交易虧損部分，乃均由被告張佑華
        以電話向被告元富公司之營業員即被告甲○○下單操作期貨交易所生，另原
        告庚○○所授權操作之訴外人張麗貞原均任職於被告安聯公司，且原告均係
        概括委託操盤交易。
    (三)、被告元富公司、甲○○乃因本件而經財政部證券暨期貨管理委員會以「明知
        下單人員非為具期貨交易人委任書之代理人仍接受其委託交易；接受委託下
        單未於委託當下即填寫交易人帳號，而於成交後或收盤前才依下單人員指示
        補填前委託之帳號鍵入系統；未收足保證金即受託從事期貨交易；九十二年
        一月間更有四筆期貨交易人電託委託交易未留錄音紀錄等情事，核有違反期
        貨管理法令」而對被告元富公司處以罰鍰及警告之處分，並依同法命令該公
        司停止業務員甲○○六個月業務之執行。
    (四)、原告庚○○於九十二年三月七日乃委由陳崇善律師至被告元富公司請求調閱
        相關文件，被告元富公司乃於當日交付九十二年一、二月份之交易錄音帶、
        期貨買賣委託書及九十一年七月至九十二年二月份之買賣報告書，雙方並確
        認被告元富公司就原告庚○○自開戶時起之相關交易資料需妥為保存以協助
        其就交易事項衍生之爭議進行調查與司法程序。
  五、本院就兩造必要之爭點所為之判斷：
    (一)、未受書面委任授權之人所為之下單交易行為是否即屬無權代理：
        按「為委任事務之處理，須為法律行為，而該法律行為，依法應以文字為之
        者，其處理權之授與，亦應以文字為之。其授與代理權者，代理權之授與亦
        同」，民法第五百三十一條定有明文，而「八十九年十月五日修正前之證券
        商負責人與業務人員管理規則第十六條第二項第十七款、證券商管理規則第
        三十六條第十三款分別規定「證券商之負責人及業務人員不得受理非本人或
        未具客戶委任書之代理人開戶、申購、買賣或交割」、「證券經紀商受託買
        賣有價證券，不得受理未具客戶委任書之代理人開戶或買賣」。證券商經營
        證券業務，違反上開規定者，雖應依證券交易法有關規定處罰，惟證券商與
        其客戶如已約定得由第三人於其帳戶買賣股票，則該客戶雖未出具委任書，
        因證券商允由第三人買賣股票，係基於雙方約定所為，對於該客戶即無違約
        可言，其業務人員所為亦難謂係不法之加害行為」，最高法院九十三年度台
        上字第三六一號亦著有判決意旨可資參照。本件原告固以實際下單之被告張
        佑華並未受任何書面之委任或轉授權，因認其所為之下單交易均屬無權代理
        行為而對其等不生效力云云，惟期貨交易法全文暨其附屬法規除本法第七十
        四條第二款規定「期貨商不得有未經期貨交易人『授權』而擅自為其進行期
        貨交易之行為」外，於期貨交易自然人委任他人代為從事期貨委託買賣及辦
        理交割之事宜應否以書面為之，或其受任人得否轉授權於他人、轉授權應否
        再以書面為之等事宜均未另為強制規定，如期貨交易人願由書面授權書外之
        第三人代為交易，或其原即概括委由期貨經理事業為之而未指定特定自然人
        代其為之，於期貨商所明知並為允許之情下，縱此允許有違反期貨交易之附
        屬法規規定而應由主管機關依相關規定予以處罰，然期貨委託買賣原即得以
        電話下單並由期貨商依規定為錄音存證之方式為之而無須以文字為之，期貨
        交易人與期貨商間基於雙方合於民法上開不以書面為委任授權之約定所為之
        交易，自仍應依其具體情況審認其是否為有效之代理，自不得僅以代理人未
        有書面授權或轉授權即得逕認期貨商對於該客戶即為違約或業務人員所為即
        係不法之加害行為者，原告之上開主張自屬無據。
    (二)、被告張佑華代原告戊○○○為下單交易是否係屬有權代理暨被告就其虧損是
        否有責：
      (1)、查原告戊○○○所填具之上開授權書乃係被告張佑華拿予非在被告安聯公
          司任職之訴外人丙○○填載完畢，而訴外人丙○○嗣後並未再授權予任何
          人，且原告戊○○○應算是被告張佑華介紹予訴外人丙○○之客戶，另被
          告張佑華原即一直向訴外人己○○推薦投資期貨買賣，並謂其有包括訴外
          人丙○○在內之五個專業經理人，後訴外人己○○乃將被告張佑華介紹予
          原告戊○○○，被告張佑華即以原告戊○○○較為保守而謂可以給訴外人
          丙○○操作，原告戊○○○後來入金後即向被告張佑華要求先試作三個月
          ，並要求與訴外人丙○○見面惟遭被告張佑華以不便跟經理人見面為由拒
          絕，嗣訴外人己○○由被告元富公司處得知原告戊○○○虧損後，被告張
          祐華乃交付其所簽發之三百萬元支票予訴外人己○○，但附帶要求應於訴
          外人丙○○結算完後返還等情，此經證人丙○○、己○○到場具結證述在
          卷，是被告張佑華於向原告戊○○○招攬投資期貨時既係謂其有包含訴外
          人丙○○在內之經理人代客操作，且並即由訴外人丙○○出面簽署原告許
          陳淑雲所填具之授權書，嗣其於虧損而簽具三百萬支票予訴外人己○○收
          執時亦附帶以訴外人丙○○結算完後返還之條件，而訴外人丙○○亦係經
          被告張佑華之介紹始受原告戊○○○之買賣委託，且其斯時亦非被告安聯
          公司之員工而認係被告張佑華介紹客戶予其操作，顯見被告張佑華於向原
          告戊○○○招攬時應係以掮客之身分為之，否則其即指定其所負責之被告
          安聯公司之任一職員或其自己為受託人即可，並無庸另行洽請與之無關之
          訴外人丙○○出面代為簽署授權書以備其嗣後自行操作之權源者，而被告
          於原告戊○○○或其代理人即訴外人己○○於其委託操作時是否有概括授
          權被告安聯公司或張佑華為之操作期貨買賣之意思迄未舉證以實其說，自
          難僅以訴外人丙○○係被告張佑華所介紹即得認被告張佑華或其所負責之
          被告安聯公司即曾得原告戊○○○之委任者。今原告戊○○○或其委任之
          被授權人丙○○既未另行授權予被告張佑華操作期貨買賣，被告張佑華於
          此所為自均為無權代理甚明，被告所辯被告張佑華係有權代理原告許陳淑
          雲交易云云自無足採。
      (2)、按「民法第一百六十九條關於由自己之行為表示以代理權授與他人者，對
          於第三人應負授權人之責任之規定，原以本人有使第三人信為以代理權授
          與他人之行為，為保護代理交易之安全起見，有使本人負相當責任之必要
          而設，故本人就他人以其名義與第三人所為之代理行為，應負授權人之責
          任者，須以他人所為之代理行為，係在其曾經表示授與他人代理權之範圍
          內為其前提要件」，最高法院四十年台上字第一二八一號著有判例。查被
          告甲○○於接受被告張佑華下單前曾嘗試與原告聯絡以確認是否有授權予
          被告丁○○惟均未果，後其除與訴外人張麗貞聯絡上外，就訴外人丙○○
          、辛○○即均無法聯繫，嗣其即經與訴外人陳宛郁聯絡確認後即接受被告
          丁○○之下單等情，此為被告甲○○所自承在卷，是被告甲○○於接受被
          告丁○○下單之前既從未與原告戊○○○或其被授權人丙○○聯繫上而確
          認被告丁○○是否得其同意或授權，且訴外人陳宛郁亦非原告戊○○○之
          代理人，原告戊○○○於其擅行下單自從無任何由自己之行為表示以代理
          權授與被告丁○○之表見事實而得予被告甲○○信為有之之情形存在，且
          此亦不因被告元富公司嗣後曾依規定寄發買賣報告書及對帳單予不知實際
          買賣下單之人事實且亦無從由之得知之訴外人己○○而有異，原告許陳淑
          雲於此對於被告元富公司自不負任何表見代理之授權人責任，被告元富公
          司所辯原告戊○○○至少亦應負表見代理人責任云云亦屬無據。
      (3)、按「無代理權人以代理人之名義所為之法律行為，非經本人承認，對於本
          人不生效力。前項情形，法律行為之相對人，得定相當期限，催告本人確
          答是否承認，如本人逾期未為確答者，視為拒絕承認」，民法第一百七十
          條定有明文。本件被告張佑華並未曾得原告戊○○○或其委任之被授權人
          丙○○之另外授權而為無權代理，而原告戊○○○對被告元富公司、吳育
          奇亦未曾為任何表見事實而無須對之負表見代理之授權人責任已如上述，
          則原告戊○○○與被告元富公司間自無任何約定或表見事實得認第三人於
          其帳戶可為動用買賣期貨之事實，今無代理權人之被告張佑華以原告許陳
          淑雲代理人之名義所為之期貨買賣行為既未本人承認，且亦得依原告許陳
          淑雲之起訴請求賠償而認其已拒絕承認，被告張佑華所為之下單買賣對於
          本人之原告戊○○○自不生效力，其就此帳戶內金額之虧損自應自負其責
          ，而被告元富公司既非基於雙方之約定即允之為期貨買賣，依上開說明，
          其對於該客戶之原告戊○○○自屬違約，而其業務人員即被告甲○○接受
          其下單之所為亦即得認係不法之加害行為甚明，則被告張佑華就其個人無
          權代理之侵權行為、被告甲○○就其個人之侵權行為及被告安聯公司對其
          法定代理人之違法行為、被告元富公司就其僱用人連帶賠償責任及其本身
          債務不履行之行為自均應對原告戊○○○所有上開帳戶因此違法交易所受
          之虧損連帶負損害賠償之責，被告所辯無庸負責云云自為無據。
    (三)、被告張佑華代原告庚○○為下單交易是否係屬有權代理暨被告就其虧損應否
        負責：
      (1)、查原告庚○○所簽具之授權書係其外甥女即介紹人訴外人陳婉郁交由原為
          被告安聯公司之員工即訴外人張麗貞所填載完成，而訴外人陳婉郁於當時
          係被告安聯公司之員工，訴外人張麗貞亦係經該公司之指定而出名充任原
          告庚○○之被授權人，原告庚○○應係授權予被告安聯公司，訴外人陳婉
          郁本即知被告安聯公司係代客操作，其亦知公司之操盤狀況，且原告黃坤
          源之買賣通知亦寄送予其收受，另訴外人辛○○代原告庚○○操作期貨買
          賣之地點係在被告安聯公司，而訴外人陳婉郁係幫被告張佑華作業務等情
          ，此經證人張麗貞、辛○○到庭具結證述在卷，又被告安聯公司於九十一
          年一月份至十二月份、九十二年一月份至三月份計各支付訴外人陳婉郁薪
          資十五萬元、九萬元，並由該公司為其投保全民健保乙節，亦有各類所得
          扣繳暨免扣繳憑單、投保單位保費計算明細表等件在卷可稽，另原告黃坤
          源於向財政部證券暨期貨管理委員會舉發系爭事件而於該會訪談時，乃向
          該會人員陳以「（與安聯公司關係如何？）外甥女陳婉郁在該公司基金部
          上班」、「（何業務員接受您的交易委託？）外甥女陳婉郁拿開戶文件襄
          我簽字與兩份授權書」、「（請問執行期貨交易時是以電話或提當面委託
          方式下單？業務員於成交後有無成交回報？）交易情形不清楚，因是代客
          操作，丁○○說看報表就可瞭解，且交易時間資訊是無法即時的，要我們
          只看交易報告書即可，三個月結算一次」、「（平日有無收到買賣報告書
          及月對帳單並進行對帳？有異異常？）有收致但有異常過，帳有核對不起
          來，有詢問安聯的丁○○，他轉說因為是兩種交易市場帳單會有遲幾天的
          狀況。也有詢問元富的甲○○，也這麼說，且告知報告書內容請安聯這做
          解說，他們只負責交易」等語乙節，亦有行政院金融監督管理委員會證券
          期貨局證期七字第○九三○一四四九四九號函暨所附訪談記錄等件附卷足
          憑，是原告庚○○之介紹人即其外甥女陳婉郁既於被告安聯公司領薪、投
          保而同與訴外人張麗貞均為該公司之員工，而訴外人辛○○於斯時亦在該
          司處操作期貨買賣，訴外人陳婉郁於被告安聯公司之性質及被告丁○○之
          地位、工作性質自無不知之理，且原告庚○○亦知其外甥女所任職之被告
          安聯公司係從事代客操作，其於操作後亦曾與被告丁○○接觸並為業務之
          詢問，證人張麗貞所言之原告庚○○應知其係授權予被告安聯公司而由其
          指定之人員操作等語應與事實相符而得採信。今原告庚○○或其代理人陳
          婉郁於其開戶時原既已明知授權操作人員即係被告安聯公司，縱訴外人葛
          開雲於虧損前嗣經被告丁○○告知不再由之操作而自行為之，惟此與原告
          庚○○或其代理人之授權原即不違，且原告庚○○授權操作之人亦另有訴
          外人張麗貞，而其亦同意由被告丁○○為之，以該授權書並未限制轉授權
          予他人之明文，且原告庚○○原即認知該公司係代客操作而得推知於習慣
          上並不特別侷限於某一特定操盤人（以公司為追求獲利之代操團體而非以
          某一特定個人為代操人），被告丁○○亦得因原被授權人張麗貞之轉授權
          而為有權代理甚明，原告庚○○主張被告丁○○未得其授權而為無權代理
          云云尚無足採。
      (2)、次查被告甲○○於接受被告張佑華下單前曾與原告庚○○之授權人即訴外
          人張麗貞聯絡上，並亦與原告庚○○之代理人即訴外人陳宛郁聯絡確認被
          告丁○○係有權下單之人後始接受其下單操作等情，此經被告甲○○陳述
          在卷，而被告丁○○就原告庚○○之期貨買賣乃係有代理權之人，且訴外
          人陳宛郁、張麗貞於其整段操作期間亦均在被告安聯公司任職領薪亦如上
          述，是依一般開始交易之程序，營業員之被告甲○○應會就原告庚○○之
          開戶、授權資料等對下單人之被告張佑華進行確認以防無權之損失，而訴
          外人陳宛郁、張麗貞於被告丁○○操作下單之時既均在被告安聯公司處任
          職，衡情其自應已就被告丁○○之有權代理身分由其等確認無誤，則被告
          張佑華於下單之時雖無書面之授權，然其就原告庚○○之下單買賣既確有
          代理之權，其所為之系爭各筆期貨交易買賣對於本人之原告庚○○自已生
          效力，且不因被告元富公司是否因此無書面之授權而遭證期會依有關規定
          處罰而有異，其就此帳戶內金額之虧損自應自負其責，而被告元富公司既
          係基於雙方之約定而允之為期貨買賣，依上開說明，其對於該客戶之原告
          庚○○於此交易自無違約，且其業務人員即被告甲○○接受其下單之所為
          亦即不得認係不法之加害行為，原告庚○○以被告甲○○接受無書面授權
          之被告丁○○之下單而認被告就此應負侵權行為、債務不履行之損害賠償
          責任云云自為無據。
      (3)、本件原告庚○○固以被告安聯公司並非被告元富公司之分支機構，被告元
          富公司任由之以其名義招攬業務自屬違反保護他人之法律而應負侵權行為
          之責云云，惟此業為被告所否認，而原告庚○○所簽立之各開戶文件等資
          料除標明被告元富公司之名義外，其上即均無任何被告安聯公司有關之字
          樣，此參卷附開戶文件等件即明，而原告庚○○依上述本即知悉被告安聯
          公司係從事代客操作，且此亦更為其代理人陳宛郁所明知，其於開戶時衡
          情應無不知被告安聯公司並非被告元富公司分支機構而僅為代操下單處之
          理，而原告庚○○於此復未另行舉證以實其說，自不得僅以被告元富公司
          有關之開戶資料置於被告安聯公司之處，或被告安聯公司是否使用被告元
          富公司所提供之即時資訊即得認被告元富公司有違期貨交易法規定授權被
          告安聯公司以其名義對外招攬業務之情，原告庚○○之上開主張尚屬無據
          。
      (4)、原告庚○○固另以被告甲○○與被告丁○○就系爭期貨交易有勾串「盤後
          拆單、場外沖銷」之違規情事，被告就其交易損失自均應負連帶賠償之責
          云云，並舉財政部證券暨期貨管理委員會處分書等件為證，惟被告甲○○
          與被告丁○○之下單過程雖有「接受委託下單未於委託當下即填寫交易人
          帳號，而於成交後或收盤前才依下單人員指示補填前委託之帳號鍵入後檯
          系統」之事實，然依行政院金融監督管理委員會證券期貨局上開函件所附
          交易錄音錄文所示，被告丁○○大都係以各交易日為單位而將該日進出之
          交易分歸於原告戊○○○或庚○○，此見譯文所載之「交：快收盤了嘛是
          要快給他們；下：先給戊○○○」、「下：全部庚○○」等語即明，另依
          其交易記錄所載（以九十二年二月二十六日庚○○為例），被告丁○○於
          一日之內（九點十四分起至十三時三十分止）電話進出即達十七筆，台指
          成交口數達九十八口，成交價位則散落於一百八十七元至一百八十八點二
          元之間，則以此頻繁之進出次數及口數，被告丁○○顯無從掌控其當日全
          部交易之確實盈虧與否及數目，而非僅代其一人接受下單之被告甲○○於
          當日收盤前更無可能得以替其理算出是否盈虧，其等二人於其交易過程雖
          有上開未依規定下單之瑕疵，惟被告甲○○均已按其指示下單而為成交，
          此於期貨市場當日沖銷盛行之習慣下，實尚無從以此操作人當日交易結果
          歸於一人之情形即得遽認被告甲○○、丁○○有勾串利用原告庚○○所有
          帳戶沖銷其個人交易損失之情事，亦不得以此操作人盤「末」（非盤後）
          拆單惟尚無從得知當日盈虧結果之習慣或行為即得認被告丁○○有故意操
          作失利以損害原告庚○○權利之事實，而被告甲○○於接受下單後均已按
          其指示向交易所下單並為成交，其等自亦無期貨交易法第一百零八條第二
          項第一款所稱場外沖銷之行為（該行為係指期貨商接受期貨交易人委託後
          ，未至期貨交易所從事期貨交易，而直接或間接私自承受或居間與其他期
          貨交易人為交易之行為，見期貨交易法施行細則第六條第一項規定），今
          原告庚○○於被告甲○○、丁○○是否另有勾串「盤後拆單、場外沖銷」
          並以其帳戶沖銷其等個人交易損失或有期貨交易法第一百零八條所定其他
          違法之事實舉證以實其說，其自尚不得以其嗣後之交易虧損而認其等即有
          上開違規情事致其受損者，其上開主張亦尚無據。
      (5)、末原告庚○○固另以被告元富公司明知其指定專戶之保證金已有不足而仍
          接受委託交易，九十二年一月間更有四筆交易未留電話錄音紀錄等侵權情
          事云云，惟期貨交易法第六十七條關於交易保證金規定之立法意旨乃在使
          期貨交易人能切實履行義務，以促進期貨交易之順利進行健全交易制度，
          該規定目的自係在避免交易人違約交割時致期貨商權益受損而課以期貨交
          易人義務，故被告元富公司縱有違反，此受損害之人既為代其交割之自身
          公司，與交易人之原告庚○○自屬無涉，另被告元富公司於交易過程固有
          四筆交易未留錄音紀錄，惟此見諸歷來各交易狀況均有錄音為證之情形，
          其未留下錄音者應可能係設備臨時故障，或通話時間過短造成錄音設備甫
          殷動惟電話卻已掛斷所致，此應非被告元富公司故意為之，況原告就該未
          留電話錄音紀錄之四筆交易是否係以其名義成交或為虧損乙節均未舉證以
          實其說，其自尚難憑此即認被告有故意侵害其權利之行為者，上開主張自
          亦無據。
    (四)、綜上所述，被告張佑華以原告戊○○○名義所為之期貨買賣行為均屬無權代
        理而對之自不生效力，而被告元富公司並未與之約定即允其為期貨買賣，其
        對於該客戶之原告戊○○○自屬違約，且被告甲○○接受其下單之所為亦得
        認係不法之加害行為，另被告丁○○就原告庚○○所為之期貨交易係屬有權
        代理，而被告甲○○就其有權代理之身分亦已為確認，被告元富公司基於雙
        方之約定而允之為期貨買賣，其對於原告庚○○之系爭交易則並無違約，被
        告甲○○所為亦不得認係不法之加害行為，從而原告戊○○○以被告有共同
        侵權或債務不履行之行為而請求被告應就其等違法交易所受之虧損連帶賠償
        其三百九十三萬九千七百六十八元及均自起訴狀繕本送達之翌日即九十三年
        七月十三日起計算之法定遲延利息為有理由，自應予以准許，原告庚○○請
        求部分則為無據，自應予以駁回。
  六、本件為判決基礎之法律關係已臻明確，兩造其餘之攻擊防禦方法核與判決結果
      不生影響，毋庸一一論列，併此敘明。
  七、本件兩造均陳明願供擔保請准為假執行或免為假執行之宣告，經核均無不合，
      爰就原告勝訴部分，分別酌定相當之擔保金額准許之，至原告敗訴部分，其假
      執行之聲請即失所依附，應予駁回。
  八、據上論結，本件原告之訴為一部有理由，一無理由，爰依民事訴訟法第七十九
      條、第八十五條、第三百九十條第二項、第三百九十二條，判決如主文。
中　　　華　　　民　　　國　　九十三　　年　　 十二 　　月　　三十一　　日
                             臺灣高雄地方法院民事第五庭
                                         法      官 黃宏欽
正本係照原本作成。
如不服本判決，應於送達後廿日內，向本院提出上訴狀並表明上訴理由，如於本判決
送達前提起上訴者，應於判決送達後十日內補提上訴理由書（須附繕本）。
中　　　華　　　民　　　國　　九十三　　年　　 十二 　　月　　三十一　　日
                                         法院書記官 林麗文
